臺灣臺中地方法院刑事判決　　　　　　　　　　　　九十三年度易字第二四五號
　　公　訴　人　臺灣臺中地方法院檢察署檢察官
　　被　　　告　丁○○
右列被告因詐欺案件，經檢察官聲請以簡易判決處刑（九十三年度偵字第六九七六號
、九十三年度偵字第七三四四號），嗣經本院簡易庭認不宜簡易判決處刑，簽請移由
刑事普通庭依通常程序審理，並經該署檢察官移請併案審理 (九十三年度偵緝字第一
五三八號)，經本院合議庭裁定，由受命法官依法獨任進行簡式審判程序判決如左：
    主  文
丁○○連續幫助連續意圖為自己不法之所有，以詐術使人將本人之物交付，處有期徒
刑陸月，如易科罰金，以參佰元折算壹日。
    事  實
一、丁○○素行不佳，前曾犯竊盜、違反妨害兵役治罪條例等罪（均未構成累犯），
    詎仍不知悔改。丁○○可預見若提供自己帳戶供他人使用，可能係供作他人為詐
    欺犯罪之人頭帳戶，惟仍不違其本意，而基於幫助詐騙集團從事連續詐欺犯罪之
    概括犯意，分別先於民國（下同）九十二年十二月二十九日開設萬泰銀行台中分
    行第000000000000000帳號帳戶存摺，同年月三十日開設台新銀
    行台中分行第00000000000000000帳號帳戶存摺，及同年十二
    月底某日開設日盛銀行台中分行第00000000000000帳號帳戶存摺
    ，而連續分別於前開銀行帳戶開戶當日均在各該銀行附近各以每月新台幣（下同
    ）一千五百元之價格將前開各該銀行帳戶存摺併同提款卡、密碼及印章，出租與
    姓名年籍不詳綽號「小陳」之年約三十餘歲之成年男子使用。嗣綽號「小陳」之
    成年男子即與不詳年籍之人籌組詐欺集團，該集團隨即連續自九十二年十二月底
    起，佯裝為勞保局承辦人員，以0000－000000號行動電話向不特定人
    詐稱：有退稅郵件在郵局寄存，但因人力不足而以電話通知，惟需持金融卡前往
    自動提款機按指示操作即可返還退稅額，致接獲電話之不特定人陷於錯誤而依指
    示持金融卡前往自動提款機，將帳戶內之存款轉帳至上開丁○○所提供之台新等
    銀行帳戶內。而於九十二年十二月二十九日下午十四時十分許，該集團人員以電
    話向甲○○詐稱勞保局欲退稅，並留查證電話供甲○○查詢，甲○○依指示撥電
    話查證，並由該集團之人員佯裝為健保局人員與甲○○確認屬實，致甲○○信以
    為真而持金融卡前往台中縣大雅鄉○○路一○○號之清泉崗郵局自動提款機，並
    依該集團人員指示操作，結果於同日下午十四時四十一分五十九秒將甲○○帳戶
    內存款轉帳八千九百六十八元至上開丁○○台新銀行帳戶內；另姓名年籍不詳綽
    號「小陳」之成年男子所籌組詐欺集團，於九十三年一月八日下午十四時三十分
    許，以電話聯絡丙○○詐稱有營造工會款項未領已退回台北，並留電話要丙○○
    聯絡，經丙○○依指示撥電話查證，並由該集團之人員佯裝為營造工會人員與丙○○確認屬實，並稱將派人至府代辦，致丙○○信以為真而將金融卡及存摺交予
    詐欺集團所派來之人員，其後該集團復以電話向丙○○索提款卡密碼，丙○○亦
    不疑有他而提供密碼與該集團之人，致丙○○帳戶內存款於同日下午十四時三十
    九分二秒遭轉帳共十萬元至上開丁○○萬泰銀行帳戶內。再姓名年籍不詳綽號「
    小陳」之成年男子所籌組詐欺集團，於九十三年二月十二日下午二十時三十分許
    ，以電話聯絡乙○○，詐稱高雄郵局承辦人員，有健保局退稅郵件在郵局寄存，
    但因人力不足而以電話通知，惟需持金融卡前往自動提款機按指示操作即可返還
    退稅額，致乙○○未及深究，陷於錯誤，於同日下午二十時四十二分至四十八分
    間在高雄市第三信用合作社分三次以自動櫃員機，依該集團人員指示操作，結果
    共轉帳二十二萬零二百八十一元至上開丁○○日盛銀行帳戶內。
二、案經甲○○、丙○○訴由台中市警察局第四分局報請臺灣臺中地方法院檢察署檢
    察官偵查後，聲請以簡易判決處刑，嗣經本院簡易庭簽請認宜適用通常程序審理
    ，並經台中市警察局第四分局報請該署檢察官移請併案審理。
    理  由
一、按除被告所犯為死刑、無期徒刑、最輕本刑為三年以上有期徒刑之罪或高等法院
    管轄第一審案件者外，於前條第一項程序進行中，被告先就被訴事實為有罪之陳
    述時，審判長得告知被告簡式審判程序之旨，並聽取當事人、代理人、辯護人及
    輔佐人之意見後，裁定進行簡式審判程序，刑事訴訟法第二百七十三條之一第一
    項定有明文。本件被告所犯係死刑、無期徒刑、最輕本刑為三年以上有期徒刑以
    外之罪，其於準備程序中就被訴事實為有罪之陳述，且經審判長告知被告簡式審
    判程序之旨，並聽取公訴人及被告之意見後，本院合議庭認為適宜而裁定由受命
    法官獨任進行簡式審判程序，合先敘明。
二、訊據被告丁○○對於右揭事實坦承不諱，核與告訴人甲○○、丙○○、被害人乙○○及證人槐貴珍所指訴暨證述之情節相符，並有郵政存簿儲金簿明細、交易明
    細表、被告丁○○所有之台新銀行、萬泰銀行交易明細表、被害人自動櫃員機存
    戶交易明細表、日盛商銀台中分行九十三年八月十日函及所檢附之客戶歷史檔交
    易明細查詢、日盛商銀被告丁○○之個人戶基本資料維護表等在卷足資佐證。且
    衡諸：（１）、銀行開設帳戶，請領存摺、提款卡之事，係針對個人身分之社會
    信用而予資金流通，具有強烈之屬人性，且今日一般人至金融機關如銀行、郵局
    等開設帳戶並非難事，苟非供洗錢或犯罪等不法目的，依一般社會經驗法則判斷
    ，實無必要隱匿自己名義帳戶而以每個帳戶每月一千五百元之代價承租他人帳戶
    使用；（２）、被告丁○○係於報紙上得知購買帳戶之訊息，進而與素不相識之
    人聯絡提供帳戶事宜，衡之常情，如此悖離常態之交易行為，被告係成年且智力
    正常之人，當可預見稱租帳戶之人係欲供做非法使用，此當為被告所預見；（３
    ）、且近來詐欺集團詐取財物、竊車恐嚇取財及利用「刮刮樂」等名義詐欺取財
    之犯罪類型層出不窮，該等犯罪，多數均係利用他人帳戶作為恐嚇取財或詐欺所
    得財物之出入帳戶，並經媒體廣為披載，被告縱使並不確知所為詐取財物之對象
    為何，亦無法確知如何詐欺取財之具體內容，惟對前開之帳戶，將遭人作為詐欺
    取財犯行所得財物匯入及提領之工具使用，應足以有概括之認識，且可預見其發
    生；（４）、至報稅、買賣股票等用途者所需要的是人頭，與存摺、提款卡多無
    直接關係，此為眾所周知之事，被告應亦無例外。是本件被告將前揭存摺、提款
    卡、密碼、印章提供予他人使用，既未能供明有何正當之理由，其等應可預見前
    揭存摺、提款卡、密碼、印章將遭利用作為財產上犯罪之工具無疑，足認被告丁○○自白核與事實相符。至被告出租前揭存摺、提款卡、密碼、印章，既非詐欺
    取財罪構成要件之行為，且查無任何證據足資證明被告與前揭購買之集團男子間
    有何詐欺取財之犯意聯絡，足認被告應僅係幫助行為（參臺灣高等法院臺中分院
    九十一年度上易字第一七一五號刑事判決）。是本件事證至臻明確，被告丁○○
    犯行洵堪認定。
三、查前揭詐騙集團成員，基於為自己不法所有之犯意，以前揭詐欺之方式，使告訴
    人甲○○、丙○○、被害人乙○○等人陷於錯誤，而將本人之財物交付，其等所
    為，係連續觸犯刑法第三百三十九條第一項之詐欺取財罪。按刑法上之幫助犯，
    係指以幫助之意思，對於正犯資以助力，而未參與實施犯罪之行為，且幫助犯之
    幫助行為，對於正犯之犯罪實施，僅須具有助成或促成之作用為已足，不以具體
    之有效性為要件。本件被告丁○○將存摺、提款卡、密碼及印章出租予前揭詐騙
    集團供詐欺取財使用，其本身並未參與詐欺取財之犯罪行為，顯係以幫助之意思
    ，參與詐欺取財構成要件以外之行為，為幫助犯，核其所為，係犯刑法第三十條
    第一項前段、第三百三十九條第一項之幫助連續詐欺取財罪。被告丁○○先後三
    次出租提供前揭存摺、提款卡、密碼、印章供他人詐欺取財使用，時間緊接，犯
    罪構成要件又復相同，顯係基於概括之犯意為之，為連續犯，爰依刑法第五十六
    條之規定以一罪論，並加重其刑（幫助犯亦可成立連續犯，司法院院字第二一八
    五號解釋及司法院大法官會議第一五二號解釋參照）。又被告幫助他人犯詐欺取
    財罪，為從犯，應依刑法第三十條第二項之規定減輕其刑。另刑有加重及減輕者
    ，依刑法第七十一條第一項規定，先加後減。爰審酌被告丁○○犯罪之動機係因
    貪圖小利，擅自出租帳戶供他人非法使用，助長社會犯罪風氣，且可能導致追緝
    犯罪之困難，讓真正犯罪者逍遙法外，惟念及被告本身並未實際參與本件詐欺取
    財之犯行，責難性較小，且其犯罪所獲不多、犯罪目的、手段、被告品行不佳，
    詳如前述，此有台灣台中地方法院檢察署刑案資料查註紀錄表一份在卷可按、所
    生危害及犯罪後坦認罪愆，頗具悔意，然犯罪後迄今仍未與告訴人、甲○○、丙○○、被害人乙○○達成民事和解，取得諒解等一切情狀，量處如主文所示之刑
    ，並諭知易科罰金之折算標準，以資懲儆。
據上論斷，應依刑事訴訟法第四百五十二條、第二百九十九條第一項前段、第二百七
十三條之一第一項、刑法第五十六條、第三十條第一項前段、第三百三十九條第一項
、第三十條第二項、第四十一條第一項前段、罰金罰鍰提高標準條例第一條前段、第
二條，判決如主文。
中      華      民      國    九十四    年      三      月    二十九    日
                                        臺灣臺中地方法院刑事第八庭
  法  官  洪  俊  誠
右正本證明與原本無異。
如不服本判決，應於判決送達後十日內向本院提出上訴狀，上訴於臺灣高等法院臺中
分院(須附繕本)。
                                                書記官  蕭  榮  峰
中      華      民      國    九十四    年      三      月    二十九    日
附錄論罪科刑實體法條文：
刑法第三百三十九條 (普通詐欺罪) ：
意圖為自己或第三人不法之所有，以詐術使人將本人或第三人之物交付者，處五年以
下有期徒刑、拘役或科或併科一千元以下罰金。
(罰金部份業經提高十倍為一萬元)
以前項方法得財產上不法之利益或使第三人得之者，亦同。
前二項之未遂犯罰之。
刑法第三十條：
幫助他人犯罪者，為從犯。雖他人不知幫助知情者，亦同。
從犯之處罰，得按正犯之行減輕之。
